【裁判字號】    98,停,48
【裁判日期】    980615
【裁判案由】    聲請停止執行
【裁判全文】
臺北高等行政法院裁定
                                        98年度停字第48號
聲  請  人  甲○○
相  對  人  臺北縣政府
代  表  人  乙○○縣長）住同.
上列當事人間因土地徵收事件，聲請人聲請停止原處分之執行，
本院裁定如下：
    主  文
聲請駁回。
聲請程序費用由聲請人負擔。
    理  由
一、按「於行政訴訟起訴前，如原處分或決定之執行將發生難於
    回復之損害，且有急迫情事者，行政法院亦得依受處分人或
    訴願人之聲請，裁定停止執行。但於公益有重大影響者，不
    在此限。」為行政訴訟法第116 條第3 項所明定，而此所稱
    難以回復之損害，係指其損害不能回復原狀，或不能以金錢
    賠償等情而言，合先指明。
二、本件聲請意旨略以：聲請人所有坐落臺北縣三重市○○○段
    同安厝小段17-3、18-8、19-19 及20-14 地號等4 筆土地（
    下稱系爭土地），經相對人依都市計畫法第48條規定列入臺
    北縣三重市都市計畫公共設施保留地環河南路（即正義南路
    至成功路段）都市○○道路新建工程徵收土地計畫書之三重
    市01-18-14徵收工程用地範圍內（下稱被徵收土地），於民
    國（下同）78年4 月28日經臺灣省政府以78年3 月24日78府
    地4 字第33181 號函准予徵收（需地機關：臺北縣三重市公
    所），並經相對人於同日公告，並於78年5 月11日通知領取
    地價補償費，並發給完竣。依上開徵收土地計畫書所載施工
    期間自77年10月1 日起至97年9 月30日止為期20年，惟相對
    人迄今已逾原核准計畫之20年期限，且距徵收補償費發給完
    竣業逾3 年，仍未依徵收計畫開始使用，又被徵收土地之施
    工延宕，應可歸責於相對人之執行怠惰所致，聲請人已依土
    地徵收條例第9 條第1 項第1 款、都市計畫法第83條第2 項
    規定、司法院釋字第534 號解釋及最高行政法院97年度10月
    份庭長法官聯席會議決議，向相對人申請「收回被徵收土地
    」在案。詎相對人於上開申請案確定前，竟分別以97年10月
    15日北府工務字第09707228411 號公告及98年4 月7 日北府
    工規字第0980252410號公告命聲請人（即被徵收土地所有權
    人）自行拆除被徵收土地範圍內之地上物，否則將依法執行
    強制清除作業，嗣再由臺北縣三重市公所分別以98年5 月15
    日北縣重工字第0980026749及0980026755號函通知訂於98
    年5 月21日執行拆除，惟本件徵收因逾核准期限辦理使用，
    依法已失所附麗並失其徵收效力，相對人如執意拆除地上物
    ，縱聲請人嗣後獲得勝訴，亦顯有難以回復之損害。為此，
    依行政訴訟法第116 條第3 項規定提起本件聲請，請求於本
    件收回被徵收土地之行政訴訟確定前停止原處分之執行云云
    。經核所請並無理由，茲分就聲請人聲請停止執行之相對人
    97年10月15日北府工務字第09707228411 號函、98年4 月7
    日北府工規字第0980252410號函、臺北縣三重市公所98年5
    月15日北縣重工字第0980026749號及第0980026755號函說明
    如下：
（一）按行政處分係指行政機關就公法上具體事件所為之決定或
      其他公權力措施而對外直接發生法律效果之單方行政行為
      而言（行政程序法第92條第1 項規定參照），如無具體行
      政處分存在，自無援引前揭行政訴訟法第116 條第3 項規
      定聲請裁定停止執行之可言。經查，本件臺北縣三重市公
      所98年5 月15日北縣重工字第0980026749號及第09800267
      55號函（附本院卷第11、12頁）僅記載「本市○○○路（
      正義南路至成功路）工程用地及範圍內地上物業已完成徵
      收處分並發放補償費完竣，經台北縣政府公告應於民國97
      年11月17日前自行遷移，業已屆期，配合工程進度，茲訂
      於民國98年5 月21日起由台北縣政府及本所執行拆除…」
      、「本市○○○路（忠孝橋至成功路）計畫道路工程補徵
      收用地範圍內地上物，業已完成徵收處分並發放補償費完
      峻，經台北縣政府公告應於民國97年11月17日前自行遷移
      ，業已屆期，配合工程進度，茲訂於民國98年5 月21日起
      由台北縣政府及本所執行拆除…」等語，核其內容僅為事
      實之敘述及理由之說明，對原告之權利尚不發生具體之法
      律上效果，非屬行政處分（且非相對人所為），是聲請人
      以之為相對人所為之行政處分，依行政訴訟法第116 條第
      3 項規定聲請停止執行，於法自有未合。
（二）次查，本件系爭97年10月15日北府工務字第09707228411
      號公告係依臺灣省政府77年8 月19日77府地四字第267482
      號函、78年3 月24日78府地4 字第33181 號函、相對人78
      年4 月28日77北府地4 字第267482號公告等函文而來，上
      開徵收之土地雖經臺灣省政府於82年5 月8 日以82府地2
      字第37207 號函撤銷臺北縣三重市○○○段同安厝小段87
      -3地號等87筆土地之徵收，惟其餘土地之徵收仍屬合法有
      效，是相對人本於臺灣省政府77年8 月19日77府地4 字第
      267482號函、78年3 月24日78府地4 字第33181 號函、相
      對人78年4 月28日77北府地4 字第267482號公告等未經撤
      銷部分之處分予以執行，於法尚無不合。又聲請人就前揭
      97年10月15日北府工務字第09707228411 號公告之執行，
      其究有何法律上權利遭相對人97年10月15日北府工務字第
      09707228411 號公告侵害及將因前開處分之執行發生何難
      於回復之損害，並未具體主張並釋明，而上開公告處分之
      執行（地上物之拆遷），依客觀情形及一般社會通念，復
      非不得以金錢加以補償，尚無損害不能回復原狀或達到回
      復困難之程度可言，是其聲請停止相對人上開之執行，亦
      難認具權利保護之必要。
三、綜上所述，本件聲請欠缺權利保護之必要，且本件係為興建
    大眾捷運系統所需工程用地進行徵收及拆除地上物，若停止
    本件執行，對公益顯有重大影響，是聲請人此部分停止執行
    之聲請，核與行政訴訟法第116 條第3 項所規定之要件不合
    ，要難准許，應予駁回。
四、據上論結，本件聲請為無理由，爰依行政訴訟法第104 條、
    民事訴訟法第95條、第78條之規定，裁定如主文。
中    華    民    國    98    年     6    月   15     日
                  第五庭審判長法  官  王  碧  芳
                              法  官  周  玫  芳
                              法  官  程  怡  怡
上為正本係照原本作成。
如不服本裁定，應於送達後10日內向本院提出抗告狀（須按他造
人數附繕本）。
中    華    民    國    98    年     6    月   16     日
                              書記官  方  偉  皓


司法院資訊處製作；財團法人民間司法改革基金會備份。
